【裁判字號】    90,訴,2262
【裁判日期】    901109
【裁判案由】    違反稅捐稽徵法等
【裁判全文】
臺灣高雄地方法院刑事判決                          九十年度訴字第二二六二號
    公訴人  臺灣高雄地方法院檢察署檢察官
    被  告  乙○○
右列被告因違反稅捐稽徵法案件，經檢察官提起公訴（九十年度偵字第九九九三號）
，本院判決如左：
    主  文
乙○○商業負責人以明知為不實之事項，而填製會計憑證，累犯，處有期徒刑參月，
如易科罰金以參佰元折算壹日；又商業負責人為納稅義務人以不正當方法逃漏稅捐，
累犯，處有期徒刑參月，如易科罰金以參佰元折算壹日。應執行有期徒刑伍月，如易
科罰金以參佰元折算壹日。
    事  實
一、乙○○係高雄市苓雅區○○○路四二六號「高盛汽車行」負責人，為商業會計法
    第四條所稱之商業負責人，負有據實製作薪資所得扣繳暨免扣繳憑單之義務，高
    盛汽車行並為依法應納稅之納稅義務人。其曾因違反藥事法案件，經本院於民國
    八十二年十一月十一日以八十二年度訴字第四二四五號判決，判處有期徒刑六月
    確定，於八十三年九月十三日執行完畢，詎其竟仍不知悔改，明知其聘僱之員工
    甲○○於八十七年度在高盛汽車行擔任學徒工作不足三月，期間僅支領薪資新臺
    幣（下同）約二萬元，竟於八十八年三月間，利用不知情之會計人員，在該汽車
    行八十七年度各類所得扣繳暨免扣繳憑單（下稱「扣繳憑單」）之會計憑證上，
    記載甲○○於八十七年間向高盛汽車行領得薪資十七萬元之不實事項，並製作高
    盛汽車行業務上之中華民國八十七年度營利事業所得稅損益及稅額計算表，將前
    開不實事項列為高盛汽車行八十七年度之薪資支出欄項下，再利用不知情之會計
    人員，於八十八年三月三十日，持前開高盛汽車行業務上之八十七年度營利事業
    所得稅損益及稅額計算表，向財政部高雄市國稅局苓雅稽徵所申報該汽車行八十
    七年度營利事業所得，而以此不正當方法逃漏日高盛汽車行八十七年度營利事業
    所得稅三萬三千九百四十元，足以生損害於甲○○及稅捐機關課稅之正確性。
二、案經財政部高雄市國稅局移送臺灣高雄地方法院檢察署檢察官偵查起訴。
    理  由
一、訊據被告乙○○坦承被害人甲○○八十七年間確僅支領薪資二萬餘元等情不諱，
    核與被害人甲○○於偵查時所述情節大致相符，並有高盛汽車行之八十七年度扣
    繳憑單、營利事業所得稅損益及稅額計算表在卷可資佐證，而其確以此不正當方
    法逃漏祈展公司八十七年度營利事業所得稅三萬三千九百四十元，亦有財政部國
    稅局九十年十月十一日財高國稅法字第九００五一六二五號函在卷可稽，並經本
    院核算無誤，雖被告另辯稱是會計人員申報的，伊不知情云云，惟其既自承有關
    被害人甲○○支領薪資之相關資料均由其提供，則其辯稱不知情云云顯不足採。
    是本件事證至此已臻明確，被告犯行洵堪認定，應依法加以論科。
二、按「各類所得扣繳暨免扣繳憑單」乃商業會計法第十五條第一款所規定之「原始
    憑證」，屬商業會計憑證之一種，最高法院八十七年度臺上字第五六七號判決可
    資參酌，而被告為高盛汽車行負責人，為商業會計法第四條所稱之商業負責人，
    其令不知情之會計人員填載被害人八十七年度之扣繳憑單，並製作高盛汽車行業
    務上之八十七年度營利事業所得稅損益及稅額計算表，由不知情之會計人員持向
    財政部高雄市國稅局苓雅稽徵所申報而逃漏稅捐，核其所為，係犯稅捐稽徵法第
    四十七條第三款、第四十一條之以不正當方法逃漏稅捐罪、商業會計法第七十一
    條第一款之明知不實事項填製會計憑證罪及刑法第二百十六條、第二百十五條之
    行使業務上登載不實文書罪。其利用不知情之會計人員為前揭犯行，應論以間接
    正犯。被告利用不知情之會計人員填製不實扣繳憑單之會計憑證行為，因商業會
    計法第七十一條第一款之罪含有業務上登載不實之本質，故不另論以刑法第二百
    十六條、第二百十五條行使業務上登載不實文書罪（最高法院八十七年度臺上字
    第一一號判決可資參酌）。又被告利用不知情之會計人員製作高盛汽車行業務上
    不實之八十七年度營利事業所得稅損益及稅額計算表，並持向財政部高雄市國稅
    局苓雅分局行使，其登載不實事項於業務上文書之低度行為為行使前開業務上登
    載不實文書之高度行為所吸收，不另論罪。其所犯行使前開業務上登載不實文書
    罪與明知不實事項填製會計憑證罪間，有方法結果之牽連關係，從一重之商業會
    計法第七十一條第一款之明知不實事項填製會計憑證罪處斷。再稅捐稽徵法第四
    十七條第三款之規定，係將納稅義務人高盛汽車行之責任，基於刑事政策之考慮
    ，於其應處徒刑範圍內，轉嫁於該汽車行之負責人，故此情形而受罰之高盛汽車
    行負責人，乃屬於「代罰」之性質，其既非逃漏稅捐之納稅義務人，當無所謂基
    於概括犯意逃漏稅捐，亦無所謂與他人有逃漏稅捐之犯意聯絡及行為分擔之可言
    ，而刑法第五十五條所謂之牽連犯，必須二個以上之行為有方法與結果之關係，
    始足構成，亦即必須以犯一罪之方法行為犯他罪，或以犯一罪之結果行為犯他罪
    ，方得成立牽連關係，本件被告既非逃漏稅捐之納稅義務人，其僅係代罰而已，
    高盛汽車行以不正當方法逃漏稅捐，縱由該汽車行之負責人為之，究非屬於該負
    責人本身之犯罪行為，自與該汽車行負責人之其他犯罪行為間，無方法結果之牽
    連關係可言，最高法院八十五年度台上字第六０六五號判決、臺灣高等法院八十
    九年度上訴字第三八三二號判決可資參酌，是被告所犯上開以不正當方法逃漏稅
    捐罪及填製不實會計憑證罪，犯意各別，行為互殊，應分論併罰。公訴意旨漏未
    論及間接正犯部分，並認被告所為係犯稅捐稽徵法第四十一條之以不正當方法逃
    漏稅捐罪及刑法第二百十六條、第二百十五條之行使業務上登載不實文書罪，二
    罪復有裁判上一罪關係，均稍有未洽，應予指明。又公訴意旨雖未於起訴書之所
    犯法條欄內引用商業會計法第七十一條第一款，惟被告前開違反商業會計法犯行
    部分，既已由公訴人記載於起訴書之犯罪事實欄內，自已提起公訴，本院自應一
    併審理。再被告曾因違反藥事法案件，經本院於八十二年十一月十一日以八十二
    年度訴字第四二四五號判決，判處有期徒刑六月確定，於八十三年九月十三日執
    行完畢，有臺灣高等法院被告全國前案紀錄表可按，其於五年內再犯本件有期徒
    刑以上之罪，為累犯，應依法加重其刑。爰審酌被告之犯罪動機、目的、手段，
    與生活狀況、品行、智識程度，犯後態度尚良好暨其逃漏之稅額非鉅等一切情狀
    ，分別量處如主文所示之刑。再按被告行為後，刑法第四十一條第一項已於九十
    年一月四日修正為：「犯最重本刑五年以下有期徒刑以下刑之罪，而受六個月以
    下有期徒刑或拘役之宣告，因身體、教育、職業、家庭之關係或其他正當事由，
    執行顯有困難者，得以一元以上三元以下折算一日。但確因不執行所宣告之刑，
    難收矯正之效，或難以維持法秩序者，不在此限」，並經總統於九十年一月十日
    公布，而於同年一月十二日生效，併參酌最高法院二十四年七月民刑庭總會決議
    之意旨，故依前開條文及刑法第二條第一項前段之規定，易科罰金之折算標準條
    件自應適用新法，而分別就其所宣告之刑諭知易科罰金之折算標準，並定應執行
    刑，以示懲儆。
三、末查，公訴意旨雖認被告另偽造被害人八十七年間支領薪資十七萬元之不實工資
    表，並持之行使，而認被告另涉犯刑法第二百十六條、第二百十條之行使偽造私
    文書罪嫌，惟此既為被告所否認，且本院經核閱全案卷證及依職權向財政部高雄
    市國稅局調閱相關資料，亦均未發現有公訴人所指之工資表，是公訴人認被告另
    涉有此部分犯行，尚屬不能證明。茲因此部分若成立犯罪，與前揭罪科刑之部分
    ，具有裁判上一罪之關係，爰不另為無罪之諭知，併此敘明。
據上論斷，應依刑事訴訟法第二百九十九條第一項前段，稅捐稽徵法第四十七條第三
款、第四十一條，商業會計法第七十一條第一款，刑法第二百十六條、第二百十五條
、第十一條前段、第五十五條、第五十一條第五款、第四十七條、修正後第四十一條
第一項、第二條第一項前段，罰金罰鍰提高標準條例第一條前段、第二條，判決如主
文。
中      華      民      國    九十      年     十一     月      九      日
                                臺灣高雄地方法院刑事第七庭
                                  法  官 劉傑民
右正本證明與原本無異。
如不服本判決，應於判決送達後十日內，向本院提出上訴狀。
                                  書記官 黃琬婷
中      華      民      國    九十      年     十一     月      九      日


司法院資訊處製作；財團法人民間司法改革基金會備份。
